臺灣基隆地方法院刑事判決　　　　　　　　　　　　　九十二年度訴字第二八四號
　　公　訴　人　臺灣基隆地方法院檢察署檢察官
　　被　　　告　丁○○　男　二.
　　指定辯護人　本院公設辯護人甲○○
右列被告因毒品危害防制條例案件，經檢察官提起公訴（九十二年度偵字第一四九九
號），本院判決如左：
    主    文
丁○○意圖販賣而持有第一級毒品，處有期徒刑拾年貳月。扣案之第一級毒品海洛因
拾伍包（合計淨重貳拾貳點伍陸公克）及內含有第一級毒品海洛因之殘渣袋貳只，均
沒收銷燬之；扣案之分裝袋柒拾玖只及分裝吸管貳支，均沒收。
    事    實
一、丁○○明知海洛因係第一級毒品，不得非法持有、施用及販賣，原本欲供己施用
    ，而於九十二年四月二十二日上午八時許，在基隆市○○路麥當勞店內二樓，以
    新台幣六萬元之價格，向綽號阿平（真實姓名年籍不詳）之男子購入海洛因約淨
    重二十四公克後，竟變更犯意，除部分仍供己施用外（施用毒品之犯行，另案審
    理中），其餘則持有伺機意圖販賣牟利，並將其中六公克海洛因，以每包零點五
    公克分裝成十二小包，以供販賣之便。嗣為警於同日下午一時許，持搜索票在其
    基隆市○○街一二四巷四十七號住處執行搜索時查獲，並當場扣得第一級毒品海
    洛因十五包（其中三包未分裝，毛重十八點四公克、一點七公克、二點四公克，
    毛重分別為十八點四公克、一點七公克、二點四公克；十二包則分裝成每包毛重
    零點五公克，合計淨重二十二．五六公克）、內含有第一級毒品海洛因之殘渣袋
    二只，及其所有供分裝用之分裝袋七十九只、分裝吸管二支、綽號阿明（真實姓
    名年籍不詳）所有供分裝用之電子秤乙個，另其所有供施用第一級毒品海洛因用
    之注射針筒二支及橡皮管乙條。
二、案經內政部警政署基隆港務警察局移送臺灣基隆地方法院檢察署檢察官偵查起訴
    。
    理    由
一、訊據被告丁○○固坦承於前揭時、地持有扣案之第一級毒品海洛因，並將部分海
    洛因分裝成十二小包，每包均為毛重零點五公克之事實，惟矢口否認有何意圖販
    賣而持有毒品之犯行，辯稱：扣案之海洛因，都是供自己施用，因其隨時要出門
    ，且要前去台中工作，為方便攜帶才將毒品分裝，至扣案之電子秤係因海洛因很
    貴害怕被騙，所以向朋友借來秤重，其並無任何販賣之意圖云云。經查：
  (一)前揭扣案之毒品係被告於九十二年四月二十二日上午八時許，在基隆市○○路麥
    當勞二樓店內，以新台幣六萬元之價格，向綽號阿平（真實姓名年籍不詳）之男
    子購入一節，業據被告於警訊、偵查初訊、本院羈押訊問及準備程序時供述明確
    （見偵查卷第四頁反面、第二○頁、本院九十二年四月二十二日訊問筆錄、九十
    三年二月六日準備程序筆錄）。嗣於本院調查時雖改稱：十八點四公克那包係在
    九十二年四月二十二日早上八點在基隆愛三路麥當勞前向阿平買的，以六萬元購
    得，其他的是九十二年四月初向阿平在基隆廟口買的，以二萬元購得等語（見本
    院九十二年六月六日訊問筆錄），並於本院審理時供稱：六萬元係買十八點四公
    克那包，其他是之前買的等語（本院九十三年四月十五日審判筆錄）。惟案重初
    供，被告於警訊、偵查初訊及本院羈押訊問筆錄，均係查獲當天所製作，被告當
    時之記憶自較明確，故應以被告於警訊、偵查初訊、本院羈押訊問及準備程序所
    陳為可採。
　(二)扣案之十五包白粉係於九十二年四月二十二日下午一時許，在被告住處查獲之事
    實，除據被告自白不諱外，並據證人即至被告住處執行搜索之警員丙○○、王國
  　清、劉錦棟於本院審理時證述在卷（見本院九十三年四月十五日審判筆錄），且
    扣案之白粉十五包，經送法務部調查局以化學呈色法及氣相層析質譜儀分析法檢
    驗結果，均含有第一級毒品海洛因成分，且合計淨重二十二點五六公克，有該局
    九十二年五月十五日調科壹字第三二○○○一六四二號鑑定通知書在卷可按，故
    被告非法持有第一級毒品海洛因之事實，首堪認定。
  (三)又被告有施用毒品之前科，且其於本案查獲後所採集之尿液檢體，經送驗結果呈
    鴉片之陽性反應，固有臺灣高等法院被告全國前案紀錄表及臺灣檢驗科技股份有
    限公司濫用藥物尿液檢驗報告在卷可稽，惟查被告曾於九十二年四月上旬在其住
    處附近，向友人尋問有無朋友需要海洛因，並表明其「有地方處理」等情，業據
    秘密證人乙○（真實姓名年籍詳九十二年度警聲搜字第二一五號偵查卷附真實年
    申請核發搜索票後，持至被告住處執行搜索，始扣得如事實欄所示之物品，業據
    證人丙○○於本院審理時證述明確（見本院九十三年四月一日審判筆錄），並經
    本院依職權核閱九十二年度警聲搜字第二一五號偵查卷無訛，足見秘密證人所指
    非虛，被告持有扣案之毒品，除供己施用外，尚有販賣之意圖。再警方查獲之十
    五包海洛因，其中十二包係重量均等分裝成每包毛重零點五公克，另三包分別為
    毛重十八點四公克、一點七公克、二點四公克等情，亦據證人丙○○、劉錦棟到
    庭證述明確（見同上審判筆錄），且警方在現場除查獲第一級毒品海洛因外，並
    查得分裝袋七十九只及電子秤一個，除據證人丙○○、王國清、劉錦棟證述在卷
    外，並有此等物品扣案可資佐證，而扣案之毒品於購入之初並未分裝，係被告購
    入之後予以分裝之事實，復據被告於偵訊及本院羈押訊問時供承明確（見偵查卷
    第二○頁、本院九十二年四月二十二日審判筆錄），則被告若僅為己施用而持有
    扣案之毒品，何以備有前揭販賣毒品之工具？又何須大費周張將購得之毒品以電
    子秤詳加秤重，並分裝成每包重量均相同之毒品？顯見被告係購入毒品後，另起
    販賣之意圖，而將毒品等級分裝以利伺機出售牟利甚明。復參以被告持有之海洛
    因淨重達二十二點五六公克，此數量頗鉅，而被告一次施用毒品約淨重零點一公
    克，一天只有打一、二次，二、三天用一包（毛重零點五公克、淨重約零點二至
    三克），業據被告於偵查初訊及本院羈押訊問時供承明確（見偵查卷第二○頁、
    本院九十二年四月二十二日訊問筆錄），可見被告持有之毒品已非供一己施用之
    量可比，由此益見被告非單為供己施用而持有前揭毒品，而係另有販賣之意圖。
    ，應堪認定。被告所辯持有毒品係為供己施用，而無販賣之意圖云云，並不足採
    。
  (四)被告雖又辯稱其係因出外工作，為方便攜帶施用，且因當時海洛因較便宜，遂大
    量購買海洛因，至扣案之電子秤係因海洛因很貴害怕被騙，所以向朋友借來秤重
    ，其並無任何販賣之意圖云云。然查：
  1.被告於警訊及本院羈押訊問時供稱：是因為當天（九十二年四月二十二日）晚上
    要去台中清水親戚工作二個星期，一次不可能帶那麼多毒品出門，所以才將毒品
    分裝等語（見偵查卷第五頁、本院九十二年四月二十二日訊問筆錄），惟被告係
    從事鐵工，不曾從事水泥工乙節，業據被告於本院審理時供承明確（見本院九十
    三年四月十五日審判筆錄），已足認被告所辯係因至台中工作而分裝云云，不足
    採信。又被告一次施用毒品約淨重零點一公克，一天只有打一、二次，二、三天
    用一包（毛重零點五公克、淨重約零點二至三克），已如前述，則依其所述至台
    中工作二星期及一小包可施用三天等情以觀，其僅需分裝五包即為已足，惟其實
    際分裝之毒品卻為十二包，顯與其施用之數量不符，益見其所辯係因外出工作方
    便而分裝云云，乃臨訟卸責之詞，不足採信。被告嗣於本院訊問及準備程序時雖
    改稱：係因其常常外出，怕毒癮發作，所以分裝以方便攜帶云云，惟其一天既僅
    施用約淨重零點一公克，何以將毒品分裝成毛重零點五公克（淨重約零點二至三
    克），而與其每日施用之量不符？且若係因方便外出施用而分裝，則其大略分裝
    即可，衡情實無需精細到將每包均分成等重之數量，故其嗣後所辯，均與常情不
    符，核不足採。再被告就其每日施用毒品之數量，於第二次偵訊時改稱：一天用
    一包等語（見偵查卷第三三頁反面），於本院第二次訊問時則稱：分裝的量是一
    次用的量，一天要用三、四次等語（見本院九十二年六月六日訊問筆錄），復於
    本院行準備程序時改稱：一天用五次以上等語（見本院九十三年二月六日準備程
    序筆錄），再於九十三年四月七日警訊時稱：其毒癮很大，一天用七次等語（見
    本院卷附偵訊筆錄），又於本院審理時稱：一天用五、六次，一天用一包多等語
    （見本院九十三年四月十五日審判筆錄），所辯無一相符，顯係為附合其持有大
    量毒品係為施用而虛構之詞，均不足採。
  2.另被告辯稱其大量購買毒品係因當時海洛因比較便宜，且其身上剛好有錢所以購
    買，惟經本院質之如何便宜法，被告答稱：其只是覺得當時比較便宜，如何便宜
    法其不知道等語（見本院九十三年四月十五日審判筆錄），且被告於九十一年一
    月起至九十二年六月止，係打零工，扣案毒品購買之金錢係向銀行借得等情，業
    據被告於本院審理時供明在卷（見本院九十三年四月十五日審判筆錄），則被告
    既不知如何便宜，何以會向銀行借款而大量購入，此亦與常情不符，故其所辯，
    並不足採。況被告縱係因便宜而大量購入扣案之毒品，僅能僅明其於購入之初無
    營利之意圖，並無礙其購入後另起販賣意圖之認定。至被告辯稱扣案之電子秤係
    其朋友阿明寄放云云，並無法指出阿明之真實姓名、年籍及聯絡方式，所辯已難
    遽採，且電子秤是何人所有，亦無礙被告用以秤重分裝而意圖販賣之認定。
  (四)綜上所述，被告所辯，無非事後卸責之詞，均不足採。因被告有施用第一級毒品
  　之前科，且查無確切證據證明其於販入之時即有販賣意圖，依「罪疑利益、歸諸
    被告」原則，應認其購入毒品之初，係為供己吸用，嗣再起意販賣而持有。本件
　  事證明確，其意圖販販賣而持有毒品海洛因之犯行堪以認定，應依法論科。
二、核被告所為，係犯毒品危害防制條例第五條第一項意圖販賣而持有第一級毒品罪
    。其非法持有第一級毒品海洛因之低度行為，應為意圖販賣而持有之高度行為所
    吸收，不另論罪。爰審酌被告前有施用毒品之前科，素行非佳，且其明知毒品危
    害社會其鉅，而己身亦深受毒品之害，竟仍為圖一己之私利，除供己施用毒品外
    ，另基於販賣之意圖而持有毒品，惡性非輕，並審酌其持有之毒品數量尚非龐大
    及其犯後否認犯行之態度等一切情狀，量處如主文所示之刑，以示懲儆。扣案之
    第一級毒品海洛因十五包（合計淨重二十二點五六公克）及內含有第一級毒品海
    洛因殘渣袋二只，前者為查獲之毒品，已如前述，後者經檢驗結果確含有第一級
    毒品海洛因成分（參卷附法務部調查局九十三年二月二十五日調科壹字第○九三
    ○○○七○○○○號函），惟因內含之毒品數量甚微無法與殘渣袋析離，亦應認
    係毒品，故二者不問屬於犯人與否，均應依毒品危害防制條例第十八條第一項前
    段之規定，沒收銷燬之。另扣案之分裝袋七十九只、分裝吸管二支，為被告所有
    ，業據被告供承在卷，且核屬供本件犯罪所用之物，併依毒品危害防制條例第十
    九條第一項宣告沒收。至扣案之電子秤一台，非被告所有，而扣案之注射針筒二
    支、橡皮管乙條，雖係被告所有，惟係供其施用毒品所用之物，與本案無關，均
    據被告供陳在卷，爰不予宣告沒收，附此敘明。
據上論斷，應依刑事訴訟法第二百九十九條第一項前段，毒品危害防制條例第五條第
一項、第十八條第一項前段、第十九條第一項，刑法第十一條，判決如主文。
本案經檢察官林秋田到庭執行職務。
中　　　華　　　民　　　國　　九十三　　年　　　五　　　月　　　三　　　日
                                臺灣基隆地方法院刑事第三庭
                                        審判長法　官  鄭景文
                                              法　官  曾雨明
                                              法　官　王美婷
右正本證明與原本無異。
對於本件判決如有不服，應於收受送達後十日內，向本院提出上訴書狀，上訴於臺灣
高等法院，並按他造當事人之人數附具繕本。
                                        　　　書記官  劉珍珍
中　　　華　　　民　　　國　　九十三　　年　　　五　　　月　　　三　　　日
附錄本案論罪科刑法條：
毒品危害防制條例第五條第一項
意圖販賣而持有第一級毒品者，處無期徒刑或十年以上有期徒刑，得併科新台幣七百
萬元以下罰金。
